【裁判字號】    88,訴,606
【裁判日期】    891208
【裁判案由】    毒品危害防制條例
【裁判全文】
臺灣臺南地方法院刑事判決                          八十八年度訴字第六六號
    公  訴  人  臺灣臺南地方法院檢察署檢察官
    被      告  甲○○
                丙○○
    共      同
    指定辯護人  本院公設辯護人  乙○○
右列被告等因違反毒品危害防制條例案件，經檢察官提起公訴（八十七年度偵字第一
四四○六號、八十八年度偵字第一三三二、一三三三號），本院判決如左：
    主  文
甲○○共同連續販賣第二級毒品，累犯，處有期徒刑拾年拾月，褫奪公權柒年。扣案
之行動電話貳支（號碼分別為0000000000號及0000000000號）
、呼叫器壹個（號碼為0000000000號）、分裝用吸管貳支及空塑膠袋貳個
均沒收之。販賣毒品所得新臺幣肆萬捌仟元沒收之，如全部或一部不能沒收時，以其
財產抵償之。又連續轉讓第二級毒品，累犯，處有期徒刑壹年。應執行有期徒拾壹年
捌月，褫奪公權柒年，扣案之行動電話貳支（號碼分別為0000000000號及
0000000000號）、呼叫器壹個（號碼為0000000000號）、分裝
用吸管貳支及空塑膠袋貳個均沒收之。販賣毒品所得新臺幣肆萬捌仟元沒收之，如全
部或一部不能沒收時，以其財產抵償之。
丙○○共同連續販賣第二級毒品，處有期徒刑柒年陸月，褫奪公權肆年。扣案之行動
電話貳支（號碼分別為0000000000號及0000000000號）及呼叫
器壹個（號碼為0000000000號）均沒收之。販賣毒品所得新臺幣肆仟元沒
收之，如全部或一部不能沒收時，以其財產抵償之。
    事  實
一、甲○○曾於民國八十六年間因違反麻醉藥品管理條例案件，經本院判處有期徒刑
    八月確定，於八十七年三月二十八日執行完畢，猶不知悔改，（一）其復基於販
    賣第二級毒品安非他命之概括犯意，以號碼分別為0000000000號及0
    000000000號之行動電話二支，暨號碼為0000000000號之呼
    叫器一個為聯絡工具，於如附表所示時間、地點，分別以如附表所示之價格販賣
    第二級毒品安非他命予如附表所示之鍾惠茹、陳清誥、陳昆龍、王祿欽、郭明憲
    及林志雄等人。其中於八十七年十一月底、十二月間販賣第二級毒品予林志雄部
    分，其與丙○○係基於共同犯意之聯絡，仍以上揭電話及呼叫器為聯絡工具，於
    前開時間，販賣第二級毒品安非他命予林志雄二次，並均由丙○○送至臺南市○
    ○路附近交予林志雄，而因甲○○之前積欠林志雄前債未還，是以丙○○均未向
    林志雄收取款項，而該二次可抵償之債務共計新臺幣（下同）四千元。嗣於八十
    八年一月六日十一時三十分許，為警在臺南市○區○○路二段一百五十八巷六十
    二號一樓之一處查獲林志雄，經林志雄供出毒品來源，復為警在其位於臺南縣永
    康市○○路二百十三號七○五室之居住處查獲甲○○，並扣得其所有供其和丙○
    ○共同販賣毒品所用之行動電話二支（號碼分別為0000000000號及0
    000000000號）、呼叫器一個（號碼為0000000000號），及
    供其單獨販賣毒品所用之分裝用吸管二支及空塑膠袋二個等物。（二）甲○○與
    丙○○為朋友關係，明知「安非他命」為列入毒品危害防制條例第二條第二項第
    二款之第二級毒品，不得非法轉讓，仍基於轉讓第二級毒品安非他命之犯意，並
    基於概括犯意，於八十七年十一、十二月間，在其位於臺南縣永康市○○路二百
    十三號七○五室之居住處，連續多次無償轉讓第二級毒品安非他命予丙○○施用
    。
二、案經臺南市警察局第四分局報請臺灣臺南地方法院檢察署檢察官偵查起訴。
    理  由
一、訊據被告甲○○矢口否認曾為右揭販賣及轉讓第二級毒品安非他命之犯行，被告
    丙○○固坦認於右揭時地曾替被告甲○○送第二級毒品安非他命予證人林志雄等
    情，惟亦矢口否認曾為右揭販賣第二級毒品安非他命之犯行，被告甲○○辯稱：
    伊不認識鍾惠茹，另外分別是在八十五年間、八十六年間、八十七年間認識陳昆
    龍、郭明憲及王祿欽，知道陳昆龍有在施用安非他命，但均沒有賣給他們。而陳
    清誥因為是林志雄的朋友，認為是伊去舉發他，才會挾怨誣指伊販毒。伊也不可
    能把手機及呼叫器號碼告訴他們，是當時那位綽號「阿仁」的人曾到伊那裡，並
    向伊借過手機，有好幾次，只是離開時也會把手機還給伊。另外伊曾跟林志雄一
    起合資去買毒品，伊出一萬多元，一起去向綽號「阿仁」買。當時綽號「阿仁」
    坐計程車來，伊把錢給他，「阿仁」說東西在那裡叫伊自己拿，當時林志雄是騎
    著機車在旁邊等，當時買回來時覺得燒起來很黃，但是因「阿仁」賣的比較便宜
    ，所以才會跟他買。後來才發現是假貨，但林志雄很不高興，要伊把錢還給他，
    但因沒錢無法清償，林志雄才會挾怨誣指是伊販賣毒品。至於丙○○是來找伊，
    問有沒有東西可以施用，他自己看到毒品就拿起來施用，伊也有看到云云。被告
    丙○○辯稱：當時是因甲○○怕林志雄囉唆，才叫伊送毒品給林志雄。不過那不
    是真的毒品，是之前甲○○和林志雄共同買的假貨，因林志雄不相信，甲○○才
    叫伊把毒品拿去給林志雄看。而因林志雄又不斷打電話來煩，甲○○才又叫伊第
    二次拿假貨去給他看，這二次去時甲○○分別叫伊拿一千元及二千元還給林志雄
    ，林志雄也都把毒品及錢帶走，伊並沒有販賣毒品云云。經查（一）被告甲○○
    於右揭時地分別多次販賣毒品予如附表所示之人等情，業據證人鍾惠茹於警、偵
    訊時陳稱：是自八十七年八月底至十一月底開始以號碼0000000000號
    之行動電話及號碼為0000000000號呼叫器為聯絡工具，向被告甲○○
    購買安非他命，一次買一至二千元，他都是把毒品送至勝利街附近公園給我等語
    ，及證人陳清誥於警、偵訊時陳述：伊透過林志雄向被告甲○○買過一次，‧‧
    ‧，抵欠伊的錢二千元，另外一次他也要拿安非他命抵債，但伊不要，就要林志
    雄把毒品退給被告甲○○等語，及證人陳昆龍於偵訊時陳稱：自八十七年三、四
    月間開始向綽號「小玉」的人買，交易地點都在永康市兵仔市，每次賣二千元至
    五千元不等，最後一次是在被抓前三天買的，「小玉」就是被告甲○○等語，及
    證人郭明憲於偵訊時結證稱：從八十七年十一、十二月間開始向甲○○買過好多
    次，每次買一、二至五千元不等，均以呼叫器聯絡，在他住處附近交貨等語，復
    經證人王祿欽於偵訊時結證稱稱：向甲○○買過三、四次，從八十七年九月份至
    十月份買的，地點在臺南市○○路附近，每次買二千元至五千元不等，是朋友介
    紹向他買，伊以呼叫器聯絡他等語，並經證人林志雄於警、偵訊陳稱：從八十七
    年十月份起一直到被查獲為止，向甲○○買過約二十次左右，每次均買一千元至
    二千元不等，都是打他的行動電話及呼叫器聯絡，因為甲○○欠伊錢，所以拿安
    非他命抵債等語綦詳，並經被告甲○○於八十八年一月二十四日偵訊時自承：因
    欠林志雄錢，曾在八十七年十二月間有三、四次，他曾拿伊所有之安非他命去施
    用，並說要抵債等語在卷，而上開證人鍾惠茹、陳清誥、陳昆龍、王祿欽及郭明
    憲與被告甲○○均無怨隙，且亦乏具體證據足資認定前開證人等係基於共同意思
    聯絡欲入被告甲○○於罪，方加以聯合構詞誣指被告甲○○確有販賣毒品情事，
    是以證人等所為上開證言自為可採。而被告甲○○雖辯稱：是伊向他買毒品之綽
    號「阿仁」者來伊那裡曾向伊借過手機云云，然其卻無法提供綽號「阿仁」者詳
    細年籍資料供本院調查以實其說，且縱有綽號「阿仁」者向被告甲○○借過手機
    使用等情，然綽號「阿仁」者並非與被告甲○○同住，且亦是不定時前往被告甲
    ○○居住處，其在離開時亦會將被告甲○○借用之上揭行動電話歸還而不會帶走
    等情，亦為被告甲○○所不否認，則在不定時又不固定使用之情況下，綽號「阿
    仁」又如何能以被告甲○○所使用之前揭行動電話作為其本身對外供他人打電話
    為毒品交易之聯絡工具？被告甲○○此部分所辯顯有違情理之常。次查，證人林
    志雄雖於本院審理時改陳稱：當時是因甲○○說買到假貨，後來又因找不到甲○
    ○，才會於警訊時如此供述等語，然此已屬附和被告甲○○之供詞，是否可採，
    已堪懷疑。且果真證人林志雄係因上情方挾怨報復是以為如此陳述，然在現今被
    告甲○○仍未如數清償積欠證人林志雄之款項之情況下，證人林志雄又為何不一
    本報復之初衷，而始終供述被告甲○○確曾販賣毒品供其施用？足見證人林志雄
    於本院審理時所為之前開陳述，應係事後迴護被告甲○○之詞，不足採信。又被
    告甲○○為警緝獲時所扣得之結晶五包經送法務部調查局鑑定結果，並無毒品反
    應等情，固有該局○○七三四九號鑑驗通知書一份在卷足稽，然此僅能證明被告
    甲○○確曾向他人買到假貨，而觀證人林志雄購買毒品之過程，均是將款項交予
    被告甲○○，再由被告甲○○去向他人購買，之後再由甲○○將毒品交予證人林
    志雄，林志雄也不知被告究竟向何人購買等情，亦據證人林志雄於本院審理時證
    述在卷，而證人林志雄於本院同日審理時已附和被告甲○○之說詞而改供稱：係
    因挾怨誣指被告甲○○販毒等情，已如前述，其卻在同日本院審理時猶陳述：是
    將款項交予甲○○，再由甲○○將毒品交給伊等語，足見證人林志雄此部分證言
    應堪採信。而被告甲○○主觀上雖認係和證人林志雄合資購買毒品，然被告甲○
    ○不惟職司向欲購買毒品之證人林志雄收取款項、向販賣毒品之人拿貨及給付價
    款，暨又將毒品交付證人林志雄之行為，且證人林志雄亦不知悉被告甲○○究係
    向何人購買、購買數量及價格，甚且被告甲○○向他人買得假毒品後，證人林志
    雄亦係針對被告甲○○索償，足見於被告甲○○與林志雄間確已成立買賣毒品之
    行為，而安非他命為物稀價昂之毒品，且為政府大力查緝，而被告甲○○與證人
    林志雄僅係朋友，又非具有密切關係，認被告甲○○販入毒品安非他命之價格，
    必較販出予證人林志雄之價格低廉，或以同一價格而減少安非他命之份量，而有
    從中賺取差額利潤圖利之意圖或事實，此應屬合理且不違背社會通常經驗之理性
    判斷，是以應認被告甲○○將毒品販賣予證人林志雄時確有從中賺取利潤無疑，
    其有營利意圖甚明，是以被告甲○○上開所辯，均無非事後卸責之詞，難認足堪
    採信。（二）次查，被告甲○○確於證人林志雄向其催討債務時，叫被告丙○○
    將毒品送至林志雄處等情，亦據被告丙○○於警、偵訊時所不否認，並為證人林
    志雄於警、偵訊時陳述甚詳，雖被告等人於本院審理時陳稱：當時送去的就是假
    貨云云，然此已與證人林志雄於本院審理時所陳稱：第一次有毒品要給伊時，丙
    ○○就說要拿來給伊看，但拿來的好像是粗鹽，他們的意思是他們買到假貨，不
    是要賣毒品給伊，第二次問時丙○○就說沒有貨等詞不相符合，且果真被告丙○
    ○當時應被告甲○○之要求所送至林志雄處之物品果真是假的毒品，則被告二人
    於初遭查獲時之警、偵訊時為何不為此陳述以究詳情，以還渠等清白？且如被告
    丙○○於右揭時地送至證人林志雄處之毒品真係假貨，則其目的僅在向林志雄證
    實被告甲○○確實買到假貨，如此僅需送至林志雄處一次即足，又何需再送第二
    次？且如真係假貨，林志雄又豈有必要將被告丙○○所交予之假貨帶走？凡此均
    與常情有違，足見被告二人於本院審理時方改供稱：當時所送至林志雄處之毒品
    是假貨云云，已不足採信。被告甲○○既為清償積欠證人林志雄之款項，方要被
    告丙○○將安非他命送至證人林志雄處，被告丙○○亦在明知上情之情況下，猶
    仍應被告甲○○之指示將毒品送至證人林志雄處，足見渠等就此部分之販賣毒品
    犯行，已具犯意聯絡及行為分擔，至為明灼。（三）再查，被告甲○○將第二級
    毒品安非他命免費提供予被告丙○○施用等情，業據被告丙○○於警、偵訊及本
    院審理時均供述明確，並為被告甲○○於本院審理時自承：當時丙○○來時，曾
    問伊有沒有毒品可供施用，他看到吸食器還有東西就拿起來用，伊也有看到等語
    在卷，則被告甲○○既明知丙○○向其要求提供安非他命施用，卻於丙○○施用
    時未加阻止，也沒有收錢，足見渠有免費提供第二級毒品安非他命予被告丙○○
    免費施用之犯意及犯行，自不待言。是被告甲○○此部分犯行，亦足資認定。又
    查被告甲○○及丙○○既均不承認其等個別有關前開販賣安非他命之事實，本院
    自無從查得其販入上開毒品之真正價格，及其等是否因非法販賣予上開證人等而
    獲得具體利潤之金額，然查毒品安非他命因物稀價昂，取得不易，且為政府嚴予
    查緝取締之違禁物，而非法販賣毒品之刑責甚重，是以非法販賣毒品者果無利可
    圖，衡情自無甘冒被查緝法辦之危險，而無端平價供應他人，至為顯然。基上說
    明，堪認本件被告甲○○個別販入毒品安非他命之價格，必較販出之價格低廉，
    或以同一價格而減少安非他命之份量，而有從中賺取差額利潤圖利之意圖或事實
    ，被告丙○○也必因替被告甲○○送毒品安非他命至證人林志雄處，可獲合理利
    潤，或因此免費獲安非他命供己施用，此應均屬合理且不違背社會通常經驗之理
    性判斷，是以應認被告甲○○將毒品販賣予前開證人等及被告丙○○與被告甲○
    ○基於共同犯意聯絡，而分擔將毒品送至證人林志雄處之行為，確均有從中賺取
    利潤無疑，被告等均有營利意圖甚明。綜合以上，本件事證已甚明確，被告等犯
    行均洵堪認定。
二、核被告甲○○所為，係犯毒品危害防制條例第四條第二項之販賣第二級毒品罪。
    又轉讓安非他命予被告丙○○之行為，係犯毒品危害防制條例第八條第二項之轉
    讓第二級毒品罪。又被告丙○○所為，亦係犯毒品危害防制條例第四條第二項之
    販賣第二級毒品罪。被告甲○○與丙○○就於八十七年十一月底、十二月間時，
    將毒品販賣與證人林志雄二次部分，具有犯意聯絡及行為分擔，為共同正犯。又
    被告等非法持有安非他命之低度行為，已為被告甲○○進而販賣及轉讓之高度行
    為，及被告丙○○進而販賣之高度行為所吸收，均不復另論。又被告甲○○先後
    多次販賣第二級毒品既遂及一次販賣第二級毒品予證人林志雄，然確於向他人購
    買時買得假貨因而僅構成販賣未遂之犯行；及被告甲○○先後多次轉讓第二級毒
    品犯行；暨被告丙○○二次販賣毒品犯行間，均時間緊接，犯罪基本構成要件相
    同，顯均係基於概括之犯意反覆為之，應依連續犯之規定，被告甲○○部分應分
    別論以一販毒第二級毒品既遂罪及一轉讓第二級毒品罪，被告丙○○部分應論以
    一販賣第二級毒品既遂罪，並各加重其刑，惟本刑為無期徒刑部分，依法不得加
    重。又被告甲○○所犯前開販賣毒品罪及轉讓毒品罪間，犯意各別，行為互殊，
    應予分論併罰。又被告甲○○前曾於八十六年間因違反麻醉藥品管理條例案件，
    經本院判處有期徒刑八月確定，於八十七年三月二十八日執行完畢，此有臺灣臺
    南地方法院檢察署刑案資料查註紀錄表及臺灣高等法院被告全國前案紀錄表各一
    份在卷可按，其等於五年之內再犯本件有期徒刑以上之罪，為累犯，應依法遞加
    重其刑，但本刑為無期徒刑部分，依法不得加重，併予敘明。爰審酌被告等犯罪
    之動機、目的、手段、所造成危害、所得利益、所販賣及轉讓毒品次數及數量、
    犯罪後均猶砌詞否認犯罪等一切情狀，各量處如主文所示之刑，被告甲○○部分
    並定其應執行刑，並依犯罪之性質，認均有褫奪公權之必要，爰併予宣告如主文
    所示之褫奪公權，以資懲儆。扣案之行動電話貳支（號碼分別為0000000
    000號及0000000000號）、呼叫器壹個（號碼為00000000
    00號）、分裝用吸管貳支及空塑膠袋貳個，均為被告甲○○所有，且為供其犯
    本件犯行所用之物，其中行動電話二支及呼叫器一個亦為供其與被告丙○○共同
    販賣毒品所用之物，應均依刑法第三十八條第一項第二款之規定宣告沒收之。又
    證人鍾惠茹及郭明憲對於被告甲○○就販賣毒品予渠等之次數，因時日過久無從
    記憶，是就此部分尚無法計算被告甲○○販賣毒品所得，爰不予計算之。又被告
    甲○○先後以如附表所示之代價，販賣毒品予如附表所示之人，業據各該證人等
    分別於警、偵訊時證述明確，是被告甲○○販賣毒品所得至少應為現金四萬八千
    元，為犯罪所得之財物，雖未扣案，然不能證明業已滅失，併依毒品危害防制條
    例第十九條第一項之規定宣告沒收，如全部或一部不能沒收時，以其財產抵償之
    。又被告丙○○於右揭時地所為分擔販賣毒品犯行即將第二級毒品安非他命送至
    證人林志雄處共計二次之行為，雖未向林志雄取回款項，但因該二次即是抵償被
    告甲○○先前所積欠林志雄之款項共計四千元，業據證人林志雄於警訊時陳述在
    卷，已如前述，是被告丙○○販賣毒品所得應為現金四千元，為犯罪所得之財物
    ，雖未扣案，然不能證明業已滅失，併依毒品危害防制條例第十九條第一項之規
    定宣告沒收，如全部或一部不能沒收時，以其財產抵償之。
據上論斷，應依刑事訴訟法第二百九十九條第一項前段，毒品危害防制條例第四條第
二項、第八條第二項、第十八條第一項前段、第十九條第一項，刑法第十一條前段、
第二十八條、第五十六條、第四十七條、第三十七條第二項、第五十一條第五款、第
三十八條第一項第二款，判決如主文。
中    華    民    國      八十九      年      十二    月      八        日
                                臺灣臺南地方法院刑事第四庭
                                    法      官  楊  惠  芬
右正本證明與原本無異。
如不服本判決，應於判決送達後十日內，向本院提出上訴狀。
                                    法院書記官  陳  俊  元
中    華    民    國      八十九      年      十二    月     十一       日
附表：
┌─────────┬───────────┬────┬────────┐
│時              間│地                  點│販賣對象│販賣次數及價格  │
├─────────┼───────────┼────┼────────┤
│八十七年八月至    │臺南縣永康市○○街公園│鍾惠茹  │多次，每次一千或│
│八十七年十一月    │附近                  │        │二千元          │
├─────────┼───────────┼────┼────────┤
│八十七年十二月底  │臺南市○○路六九巷四十│陳清誥  │一次，二千元    │
│                  │弄三十號八樓之九      │        │                │
├─────────┼───────────┼────┼────────┤
│八十七年三月二十八│臺南永康市○○路「兵仔│陳昆龍  │一、二十次，每次│
│日後某日起至八十八│市」                  │        │二千元          │
│年一月初          │                      │        │                │
├─────────┼───────────┼────┼────────┤
│八十七年九月間至  │臺南市○○路附近      │王祿欽  │三、四次，每次二│
│八十七年十月間    │                      │        │千元至五千元不等│
├─────────┼───────────┼────┼────────┤
│八十七年十一、十二│臺南縣永康市○○街附近│郭明憲  │多次，每次一千元│
│月                │                      │        │至五千元不等    │
├─────────┼───────────┼────┼────────┤
│八十七年十月間至  │臺南市○○路附近      │林志雄  │約二十次，每次一│
│八十八年一月初    │                      │        │千元或二千元不等│
└─────────┴───────────┴────┴────────┘
附錄本案論罪科刑法條全文：
毒品危害防制條例第四條第二項、第五項：
製造、運輸、販賣第二級毒品者，處無期徒刑或七年以上有期徒刑，得併科新臺幣七
百萬元以下罰金。
前四項之未遂犯罰之。
毒品危害防制條例第八條第二項：
轉讓第二級毒品者，處六月以上五年以下有期徒刑，得併科新臺幣七十萬元以下罰金
。
毒品危害防制條例第十八條第一項：
查獲之毒品及專供製造或施用毒品之器具，不問屬於犯人與否，均沒收銷燬之。但合
於製藥或研究之用者，得不予銷燬。


司法院資訊處製作；財團法人民間司法改革基金會備份。
